【裁判字號】    95,訴,2404
【裁判日期】    950731
【裁判案由】    毒品危害防制條例
【裁判全文】
臺灣高雄地方法院刑事判決              95年度訴字第2404號
公  訴  人  臺灣高雄地方法院檢察署檢察官
被      告  乙○○
                    （另案在臺灣高雄第二監獄執行中）
上列被告因違反毒品危害防制條例案件，經檢察官提起公訴（95
年度毒偵字第4593號），本院於準備程序進行中，被告為有罪之
陳述，經告知簡式審判程序之旨，並聽取檢察官及被告之意見後
，本院合議庭裁定由受命法官獨任改依簡式審判程序審理，並判
決如下：
    主  文
乙○○連續施用第一級毒品，處有期徒刑壹年。
    事  實
一、乙○○前因施用毒品案件，經國防部南部地方軍事法院裁定
    送勒戒處所觀察、勒戒後，認無繼續施用毒品之傾向，於民
    國92年7 月16日釋放，並由國防部南部地方軍事法院檢察署
    軍事檢察官於92年7 月16日以92年平處（三）字第291 號為
    不起訴處分確定；又因施用毒品案件，經國防部南部地方軍
    事法院於94年3 月25日以94年度和判字第97號判決處有期徒
    刑1 年確定（不構成累犯）。詎其猶未悛悔，於前開觀察、
    勒戒執行完畢釋放後5 年內，基於施用第1 級毒品之概括犯
    意，自95年2 月中旬某日起至95年4 月15日，在高雄市新興
    區○○○路316 號10樓之65租屋處，以注射針筒之方式，連
    續施用第1 級毒品海洛因數次，約每日施用1 次。嗣於95年
    4 月17日晚間7 時許，因另涉強盜等案件為警在上址租屋處
    執行搜索，進而採尿送驗而悉上情。
二、案經高雄市政府警察局移送臺灣高雄地方法院檢察署檢察官
    偵查起訴。
    理  由
一、本案被告乙○○所犯係毒品危害防制條例第10條第1 項之施
    用第1 級毒品罪，其法定刑係死刑、無期徒刑、最輕本刑為
    3 年以上有期徒刑以外之罪，被告於準備程序進行中就被訴
    事實為有罪之陳述，經告知簡式審判程序之旨，並聽取其與
    檢察官之意見後，本院認無不得或不宜改依簡式審判程序進
    行之情事，爰依刑事訴訟法第273 條之1 第1 項規定，裁定
    本件由受命法官獨任改依簡式審判程序審理，合先敘明。
二、訊據被告乙○○對於前揭施用第1 級毒品海洛因之事實供承
    不諱，而其為警所採尿液經送以酵素免疫法初步篩檢，再以
    氣相層析質譜法確認結果，呈嗎啡陽性反應，此有高雄市立
    凱旋醫院濫用藥物尿液檢驗報告（轉碼編號：A00000000）
    暨尿液代號對照表附卷可稽，足徵被告之自白與事實相符，
    堪予採信。又被告有如上開事實欄所列前科紀錄，此有臺灣
    高等法院被告前案紀錄表及不起訴處分書、判決書在卷可參
    ，堪認被告確於觀察、勒戒執行完畢釋放後5 年內，再犯本
    件施用第1 級毒品海洛因之罪。綜上所述，本案事證明確，
    被告犯行堪以認定，應依法論科。
三、按行為後法律有變更者，適用行為時之法律，但行為後之法
    律有利於行為人者，適用最有利於行為人之法律，刑法第2
    條第1 項定有明文。本案被告行為後，95年7 月1 日施行之
    新刑法，業已刪除第56條關於連續犯之規定，此刪除雖非犯
    罪構成要件之變更，但已影響行為人刑罰之法律效果，自屬
    法律有變更，而被告於舊法時期所為數次施用第1 級毒品犯
    行，如依修正前之連續犯規定論以一罪，僅得加重其刑至二
    分之一，倘依新法則均應數罪分別論斷而併罰，其刑度較依
    連續犯規定論以一罪之結果為重，是以舊法對被告較有利。
    其次，前開新施行刑法之第47條、第49條關於累犯之規定亦
    有修正，且參諸修正前後之第49條規定，舊法將犯罪依軍法
    受裁判之前科排除在累犯適用之外，新法則將其納入在內，
    此雖非犯罪構成要件之變更，但已影響行為人刑罰之法律效
    果，亦應屬法律有變更，而依臺灣高等法院被告前案紀錄表
    所載被告前科紀錄觀之，被告於本案行為前僅有依軍法論罪
    科刑執行完畢之紀錄，依舊法並不構成累犯，依新法則構成
    累犯，比較結果以舊法較有利於被告。按新舊法比較時，應
    就罪刑有關之共犯、未遂犯、連續犯、牽連犯、結合犯以及
    累犯加重、自首減輕、暨其他法定加減原因、與加減例等一
    切情形，綜其全部之結果，而為比較，再適用有利於行為人
    之法律處斷，且應就罪刑有關之一切情形，比較其全部之結
    果，而為整個之適用，不能割裂而分別適用有利益之條文，
    最高法院24年度上字第4634號、27年度上字第2615號判例業
    已明揭其旨。本案被告行為後之法律既有如上之變更，經綜
    合比較結果，適用舊法應對於被告較為有利，是應依刑法第
    2 條第1 項前段規定適用舊法。核被告所為，係犯毒品危害
    防制條例第10條第1 項之施用第1 級毒品罪。被告持有海洛
    因之低度行為為其施用海洛因之高度行為所吸收，毋庸另論
    。被告先後數次施用海洛因行為之時間緊接，所犯構成要件
    相同，顯係基於概括犯意而為，應依刑法修正前第56條連續
    犯規定論以一罪，並加重其刑。茲審酌被告前因施用毒品案
    件，經觀察、勒戒及判刑後，猶未悛悔而再為本件施用毒品
    犯行，足見其毒癮匪淺，然念其犯後尚能供承犯行，態度良
    好，且毒癮戒絕確實不易，又其施用毒品乃戕害自身健康而
    未直接危害他人，以及犯罪之手段、所生危害等一切情狀，
    量處如主文所示之刑，以資懲儆。
據上論斷，應依刑事訴訟法第273 條之1 第1 項、第299 條第1
項前段，毒品危害防制條例第10條第1 項，刑法第2 條第1 項前
段、第11條前段、修正前第56條，判決如主文。
本案經檢察官甲○○到庭執行職務。
中    華    民    國    95    年    7     月    31    日
                        鳳山刑事第二庭法  官 譚德周
以上正本證明與原本無異。
如不服本判決，應於收受送達後10日內向本院提出上訴書狀。
中    華    民    國    95    年    7     月    31    日
                                      書記官 廖美玲
附錄法條：毒品危害防制條例第10條第1 項
毒品危害防制條例第10條
施用第一級毒品者，處 6 月以上 5 年以下有期徒刑。
施用第二級毒品者，處 3 年以下有期徒刑。


司法院資訊處製作；財團法人民間司法改革基金會備份。
